臺灣臺北地方法院刑事判決
110年度訴字第950號
公  訴  人  臺灣臺北地方檢察署檢察官
被      告  王璞宇


選任辯護人  余西鈞律師
上列被告因違反毒品危害防制條例案件，經檢察官提起公訴（11
0年度偵字第24657號），本院判決如下：
    主  文
王璞宇犯販賣第二級毒品罪，處有期徒刑陸年。
未扣案之犯罪所得新臺幣貳仟元沒收，於全部或一部不能沒收或
不宜執行沒收時，追徵其價額。
    事  實
一、王璞宇明知甲基安非他命係毒品危害防制條例第2條第2項第
    2款所管制之第二級毒品，依法不得販賣，竟意圖營利，基
    於販賣第二級毒品甲基安非他命之犯意，於民國110年2月21
    日下午12時41分許前之某時，與李宇軒約定以新臺幣（下同
    ）2,000元之價格販售1公克甲基安非他命後，王璞宇於110
    年2月21日12時41分許，在捷運新店區公所站1號出口，將甲
    基安非他命1小包交付與李宇軒，然因重量未足1公克，經李
    宇軒反應後，王璞宇又於110年2月23日下午6時30分許甲基
    安非他命1小包置於其住所警衛室由李宇軒自取以補足重量
    ，李宇軒於取得足重之甲基安非他命後再另交付王璞宇現金
    2,000元，以完成交易。
二、案經臺北市政府警察局刑事警察大隊報告臺灣臺北地方檢察
    署檢察官偵查後提起公訴。
    理  由
壹、程序部分
一、按被告以外之人於偵查中向檢察官所為之陳述，除顯有不可
    信之情況者外，得為證據，刑事訴訟法第159條之1第2項復
    已明文。蓋現行法之檢察官仍有訊問被告、證人及鑑定人之
    權限，其應踐行之程序又多有保障被告或被害人之規定，證
    人、鑑定人於偵查中亦均須具結，就刑事訴訟而言，其司法
    屬性甚高；而檢察官於偵查程序取得之供述證據，其過程復
    尚能遵守法令之規定，是其訊問時之外部情況，積極上具有
    某程度之可信性，除消極上顯有不可信之情況者外，均得為
    證據。故主張其為不可信積極存在之一方，自應就此欠缺可
    信性外部保障之情形負舉證責任（最高法院104年度台上字
    第3929號、104年度台上字第2408號、103年度台上字第3956
    號判決意旨參照）。經查，被告及其辯護人就證人李宇軒於
    偵查中證述之證據能力予以爭執（見本院卷一第52頁、第63
    頁），惟上開證人於偵查中之證述，係經檢察官告知具結義
    務及偽證罪處罰等相關規定後，由其經具結後所為之證詞，
    此有上開偵訊筆錄及證人結文等附卷可稽（見偵二卷第113
    至115頁），且並無證據顯示係遭受強暴、脅迫、詐欺、利
    誘等外力干擾情形，或在影響其心理狀況致妨礙其自由陳述
    等顯不可信之情況下所為。被告雖爭執上開證人偵查中供述
    之證據能力，卻未能釋明該證人之證述有何顯不可信之情況
    ，徒以該等證述係屬被告以外之人於審判外之陳述而爭執其
    證據能力，要與上開規定不合，自屬無據。再者，證人李宇
    軒嗣於本院審理中業以證人身分到庭具結作證，由檢察官、
    辯護人雙方進行交互詰問，確已保障被告反對詰問權並完足
    證據調查之程序，均得採為判決之基礎，被告辯稱證人李宇
    軒偵訊所為之證述無證據能力云云，要不足取。
二、次按被告以外之人於審判外之陳述，雖不符刑事訴訟法第15
    9條之1至159條之4之規定，而經當事人於審判程序同意作為
    證據，法院審酌該言詞陳述或書面陳述作成時之情況，認為
    適當者，亦得為證據。又當事人、代理人或辯護人於法院調
    查證據時，知有第159條第1項不得為證據之情形，而未於言
    詞辯論終結前聲明異議者，視為有前項之同意，刑事訴訟法
    第159條之5定有明文。查檢察官、被告及其辯護人就下述本
    院援引之審判外供述證據，於言詞辯論終結前均未異議，而
    經本院審酌各該證據方法作成時，尚無違法不當及證明力明
    顯過低之瑕疵，均適宜為本案之證據，而有證據能力。
三、至本案所引非供述證據部分，均與本案事實具有關連性，復
    非實施刑事訴訟程序之公務員違背法定程序所取得，依刑事
    訴訟法第158條之4反面解釋，均有證據能力。
貳、實體部分
一、訊據被告王璞宇矢口否認有何犯販賣第二級毒品之犯行，辯
    稱：我沒有在110年2月21日12時41分許拿甲基安非他命給李
    宇軒，那個時間我沒有去捷運新店區公所站1號出口，也沒
    有向李宇軒收取2,000元云云。惟查：
  ㈠證人李宇軒於偵查時證稱：LINE暱稱「新店王大哥」之人就
    是被告，我在110年2月20日晚上10時許，我請朋友「阿宏」
    去被告北新路的住家拿毒品，我與被告訊息中所稱之一本書
    就是指1公克安非他命，1公克2,000元，後來我錢有給被告
    ，但因為那次的安非他命有缺，所以我在110年2月21日的訊
    息才會跟被告討論東西有缺等語（見偵卷第114頁）；於審
    理時證稱：我跟被告的關係不錯，因為被告大我20多歲，所
    以我都稱他為王大哥，我去被告家除了拿甲基安非他命外，
    也會過去跟被告聊天，被告也常會送我東西。基本上，我和
    被告約在捷運出口見面，就是要跟被告拿甲基安非他命，11
    0年2月21日12時41分，我有在捷運新店區公所站1號出口與
    被告碰面拿安非他命，就是被告所謂的「白煙」，這次交易
    我有付款，但我忘記是以何種方式付錢。當天我本來是要請
    友人「阿宏」幫我向被告拿，但「阿宏」沒有幫我拿，後來
    我在110年2月21日下午12時41分左右自己去捷運新店區公所
    站1號出口跟被告拿甲基安非他命，回家後秤量發覺數量不
    足，才在同日下午1時40分跟被告反應數量不足，並且附上
    我秤毒品的照片給被告看，而我與被告對話訊息中所稱一本
    書就是甲基安非他命等語（見本院卷二第38頁、第44頁）。
    是證人李宇軒就110年2月21日如何與被告交易毒品乙節於偵
    查及本院審理時所述前後一致，復均經具結擔保陳述之真實
    性，衡以李宇軒與被告並無怨隙糾紛存在，且被告與李宇軒
    均稱兩人關係不錯，可認李宇軒實無甘冒偽證風險、故意設
    詞構陷被告之必要及動機而為虛偽證述之理，其所證之詞復
    核與如附表所示其與被告間之通訊軟體LINE對話紀錄顯示之
    聯絡交易過程相符，有附表所示之通訊軟體LINE對話紀錄截
    圖在卷可稽（見偵卷第67至68頁），且被告亦曾於警詢及偵
    訊陳稱如附表所示之通訊軟體LINE對話紀錄確實為其與李宇
    軒之對話在卷（見他二卷第12至13頁、第28頁）。綜上，足
    認李宇軒上揭證稱與被告聯繫後，於前揭時、地以2,000元
    之價格向被告購買甲基安非他命1公克，並交付價款而完成
    交易一節，並非憑空虛捏，堪信其前開證述情節，可信性甚
    高，應屬實在。
  ㈡審諸多年來政府為杜絕毒品氾濫，毒害人民甚深，再三宣導
    教民眾遠離毒品，且相關媒體報導既深且廣，對於毒品之禁
    絕，應為民眾所熟悉。又政府對於查緝施用、轉讓及販賣毒
    品均嚴格執行，販賣毒品罪更係重罪，衡情設若無利可圖或
    有其他特殊情事，一般持有毒品者當不致輕易交付他人。再
    佐以毒品價格不貲，且販賣毒品亦係違法行為，非可公然為
    之，且無公定價格，不論任何包裝均可任意分裝增減分量，
    每次買賣價量亦可能依交易雙方關係深淺、資力、需求量及
    對行情之認知、來源是否充裕、查緝是否嚴緊，購買者被查
    獲時供述購買對象之可能性風險等情而異其標準，並隨時機
    動調整，非可一概而論，是販賣利得除坦承犯行或價量俱臻
    明確外，委難查悉實情，然縱令販賣者利用價差或量差牟利
    之方式或有差異，但意圖營利之非法販賣行為則屬同一。是
    本件雖未明確查知被告購入毒品實際成本為何，但參以被告
    與李宇軒彼此間俱非近親或有任何特殊情誼，當無可能甘冒
    重責逕自無償交付該等毒品之理，故前揭有償交易第二級毒
    品，除有反證可資認定果係基於其他非關圖利之本意外，尚
    難徒因無法查悉販入價格即遽謂主觀上諉無營利意圖，是堪
    信其前揭有償交易第二級毒品主觀上具有營利意圖甚明。
　㈢至被告雖以前詞置辯，惟查被告有於110年2月21日下午12時4
    1分許以1公克2,000元之價格販賣第二級毒品甲基安非他命
    並交付與李宇軒之事實，業已認定如前，況被告先於警詢時
    稱：110年2月21日是李宇軒向我要甲基安非他命，他自己用
    不夠要向我要，我沒有賣給他等語（見他二卷第12至13頁）
    ；復於偵訊時稱：110年2月21日當天是李宇軒到我家來跟我
    拿白菸，我沒有跟他收錢，因為他沒有錢等語（見他二卷第
    28頁），惟被告卻於本院審理時翻異其詞，改稱其未曾於11
    0年2月21日與李宇軒見面，亦未交付毒品給李宇軒云云（見
    本院卷第51頁）。是被告前後陳述翻異不一，經核與證人李
    宇軒前揭證述情節有間，且與附表所示之通訊軟體LINE對話
    紀錄所彰之事實相悖，被告空言否認上揭犯行，要屬卸責之
    詞無足採信。至被告雖提出其與李宇軒之借款字據1紙（見
    本院卷一第67頁），然證人李宇軒證稱該紙借款字據係其另
    行向被告借款所留之字據，與本案購買甲基安非他命之事無
    關（見本院卷二第40頁、第43頁、第45頁），此節亦為辯護
    人所是認，且為被告所不爭執（見本院卷二第47頁），是自
    難僅憑此字據對被告為何有利之認定。
  ㈣綜上，本案事證明確，被告前揭販賣第二級毒品犯行洵堪認
    定，應依法論科。
二、論罪科刑
　㈠核被告所為，係犯毒品危害防制條例第4條第2項之販賣第二
    級毒品罪。又毒品危害防制條例對於販賣罪與意圖販賣而持
    有罪，均設有罰則，行為人持有毒品之目的，既在於販賣，
    不論係出於原始持有之目的，抑或初非以營利之目的而持有
    （例如受贈、吸用），嗣變更犯意，意圖販賣繼續持有，均
    與意圖販賣而持有毒品罪之要件該當，且與販賣罪有法條競
    合之適用，並擇販賣罪處罰，該意圖販賣而持有僅不另論罪
    而已，並非不處罰，而意圖販賣而持有毒品罪，基本行為仍
    係持有，意圖販賣為加重要件，與販賣罪競合時，難認應排
    除上開法條競合之適用（最高法院101年度第10次刑事庭會
    議決議、102年度台上字第1217號判決參照）。是被告上揭
    所犯販賣第二級毒品罪，與意圖販賣而持有第二級毒品罪為
    法條競合，不再論以意圖販賣而持有第二級毒品罪。
　㈡按刑法第59條減輕其刑之規定，須犯罪情狀另有其特殊之原
    因與環境等，在客觀上足以引起一般同情，認為即予宣告法
    定最低刑期，猶嫌過重者，始有其適用，此亦屬事實審法院
    得依職權審認、裁量之事項。刑法第59條所謂「犯罪之情狀
    」顯可憫恕，與刑法第57條所稱之審酌「一切情狀」，二者
    意義雖有不同，惟於裁判上酌量減輕其刑時，本應就犯罪一
    切情狀（包括刑法第57條所列舉之10款事項），予以全盤考
    量，審酌其犯罪有無可憫恕之事由，以為判斷，故適用第59
    條酌量減輕其刑時，並不排除第57條所列舉10款事由之審酌
    ，倘法院就犯罪一切情狀全盤考量，並敘明被告犯罪之情狀
    顯可憫恕，認科以最低度刑仍嫌過重，且其裁量權之行使未
    見有濫用或不當者，即有其適用（最高法院107年度台上字
    第4440號刑事判決意旨參照）。次按販賣第二級毒品罪之法
    定刑為「無期徒刑或10年以上有期徒刑，得併科新臺幣1千5
    百萬元以下罰金」，毒品危害防制條例第4條第2項定有明文
    。然同為販賣第二級毒品之人，其原因動機不一，犯罪情節
    未必盡同，或有大盤毒梟者，亦有中、小盤之分，甚或僅止
    於吸毒者友儕間為求互通有無之有償轉讓者亦有之，其販賣
    行為所造成危害社會之程度自屬有異，法律科處此類犯罪，
    所設之法定最低本刑相同，不可謂不重。於此情形，倘依其
    情狀處以有期徒刑，即足以懲儆，並可達防衛社會之目的者
    ，自非不可依客觀之犯行與主觀之惡性二者加以考量其情狀
    ，是否有可憫恕之處，適用刑法第59條之規定酌量減輕其刑
    ，期使個案裁判之量刑，能斟酌至當，符合比例原則。經查
    ，被告犯販賣第二級毒品甲基安非他命之犯行，固戕害他人
    身心，應受非難，惟其販賣數量尚非至鉅，且不法所得亦不
    高，又被告上揭販賣第二級毒品犯行之對象購毒者僅止於李
    宇軒一人，該行為所侵害法益之專屬性或同一性較為集中，
    本件被告販賣第二級毒品之擴散性尚屬有限，被告因一時失
    慮致肇犯行，危害程度並非甚廣，與大量散播毒品之大盤、
    中盤毒販相較，其間顯然有別，衡情自屬情輕法重，其犯罪
    情狀不無可憫恕之處，本院認為縱科以法定最低刑度，猶嫌
    過重，而有情輕法重之憾，爰就被告所犯販賣第二級毒品之
    犯行，依刑法第59條之規定，酌予減輕其刑。
　㈢爰以行為人之責任為基礎，審酌毒品對社會秩序及國民健康
    危害至深且鉅，嚴重影響社會治安，販賣行為情節尤重，更
    應嚴加非難，被告明知甲基安非他命對人體健康戕害甚鉅，
    不得持有及販賣，竟無視於我國政府禁絕毒害之堅定立場，
    為圖牟利，而為販賣毒品之犯行，對社會危害匪淺，所為非
    是，並考量被告否認犯行之犯後態度，參以其本案犯罪所得
    利益、販賣毒品之次數、數量及金額、對象、目的等犯罪情
    節；末衡以被告自陳工專畢業之智識程度、已退休平時為臨
    時工，月收入僅得以餬口，毋須撫養家人之家庭經濟狀況、
    健康情形正常等一切情狀（見本院卷二第53頁），量處如主
    文所示之刑，以示懲儆。
三、沒收
　　按犯罪所得，屬於犯罪行為人者，沒收之；前2項之沒收，
    於全部或一部不能沒收或不宜執行沒收時，追徵其價額。刑
    法第38條之1第1項前段、第3項分別定有明文。經查，被告
    就前開犯行收受之價金2,000元，自為其販賣毒品之犯罪所
    得，且已取得事實上之支配處分權限，雖未扣案，仍應依上
    開規定，宣告沒收，並於全部或一部不能沒收或不宜執行沒
    收時，追徵其價額。
據上論斷，應依刑事訴訟法第299條第1項前段，判決如主文。
本案經檢察官林鋐鎰提起公訴，檢察官林婉儀、葉芳秀到庭執行
職務。
中　　華　　民　　國　　111 　年　　7 　　月　　28　　日
　　　　　　　　　刑事第十一庭  審判長法　官  鄧鈞豪
　　　　　　　　　                    法  官  趙德韻 
　　　　　　　　　                    法  官　吳玟儒
上正本證明與原本無異。
如不服本判決應於收受送達後20日內向本院提出上訴書狀，並應
敘述具體理由；其未敘述上訴理由者，應於上訴期間屆滿後20日
內向本院補提理由書（均須按他造當事人之人數附繕本）「切勿
逕送上級法院」。因疫情而遲誤不變期間，得向法院聲請回復原
狀。
                                      書記官  徐維辰
中　　華　　民　　國　　111 　年　　7 　　月　　29　　日
附錄本案論罪科刑法條：
毒品危害防制條例第4條第2項
製造、運輸、販賣第二級毒品者，處無期徒刑或10年以上有期徒
刑，得併科新臺幣1千5百萬元以下罰金。
附表：
時間 傳訊者 訊息內容 110年2月20日下午10時37分 李宇軒 哥，再麻煩你，我朋友若要離開時，再將昨晚要拿的一本書兩千的書，再請交給我朋友阿宏，然后就是我明晚會輕鬆跟你結帳五千元喔，加阿宏拿的這一本書是/2000元，全部共要給你七千元喔 110年2月21日上午11時19分 李宇軒 大哥早，我朋友剛離開，不好意思，那才想到那本書他沒幫我拿回來，那我再過去拿，中午的時候，，，那晚上或明早去郵局把七千轉給大哥 110年2月21日上午11時54分 被告 好的謝謝您 110年2月21日某時 李宇軒 大哥一切都好嗎，我朋友人不錯吧，只是他說你可能太累，他也（後面截圖不完全） 110年2月21日下午12時34分 被告 我在1號出口站等你. 110年2月21日下午12時35分 李宇軒 好，已上車，那我就不出站喔，感謝你，過七張站時會敲你，你在下來 110年2月21日下午12時41分 李宇軒 哥，我再一站就要到了，再麻煩你到一號出口等我一下，我就不走出去了 110年2月21日下午1時40分 李宇軒 （圖片）圖片為電子磅秤上有一裝有粉末之夾鏈袋，重量顯示1.05 110年2月21日下午1時42分 李宇軒 哥，你就是給我一包，但是1.05克，扣掉袋子0.50克，哥，這包大約才有0.5克的量，我以為你是放兩包，但才一包，你再看是不是你少放一包或我自己搞丟了 110年2月21日下午1時45分 李宇軒 不過您辛苦了，等週二或三我再過去跟你聊喔，一樣明天將七千轉給你，我先忙，感恩大哥，你身體多注意，腳若很痛趕快看醫生， 110年2月21日下午3時40分 被告 好的!我再給你請放心吧! 110年2月21日下午6時36分 李宇軒 好的 
附件：卷宗代碼表
他一卷 臺灣臺北地方檢察署110年度他字第1076號卷 他二卷 臺灣臺北地方檢察署110年度他字第4690號卷 偵一卷 臺灣臺北地方檢察署110年度偵字第9279號卷 偵二卷 臺灣臺北地方檢察署110年度偵字第24657號卷 本院卷 本院110年度訴字第950號卷